臺灣桃園地方法院民事裁定
110年度輔宣字第59號
聲  請  人  王家駿  

相  對  人  曾徐梅妹

關  係  人  曾照錡  
            曾昭富  

            曾玉榮  
            曾玉惠  

上列當事人間聲請輔助宣告事件，本院裁定如下：
　　主　　文
宣告曾徐梅妹（女，民國00年00月00日出生，身分證統一編號：
Z000000000號）為受監護宣告之人。
選定曾玉榮（女，民國00年00月00日出生，身分證統一編號：Z0
00000000號）與曾玉惠（女，民國00年0月00日出生，身分證統
一編號：Z000000000號）為受監護宣告人曾徐梅妹之共同監護人
。
指定王家駿（男，民國00年0月00日出生，身分證統一編號：Z00
0000000號）為會同開具財產清冊之人。
聲請程序費用由受監護宣告人曾徐梅妹負擔。
　　理　　由
一、聲請意旨略以：聲請人為相對人之女婿，相對人因中風臥床
    多年，意識不清，致其為意思表示或受意思表示，或辨識其
    意思表示效果之能力顯有不足，爰依法聲請宣告相對人為受
    輔助宣告之人，並選定曾玉惠為輔助人，如相對人經鑑定為
    監護宣告之程度，則請求依法為監護宣告等語。本院囑託鑑
    定相對人之精神及心智狀態後，聲請人變更聲請為宣告相對
    人為受監護宣告之人，並選定曾玉榮、曾玉惠為監護人，及
    指定聲請人為會同開具財產清冊之人等語，且提出戶籍謄本
    、親屬系統表、同意書、身心障礙證明等為證。
二、「對於因精神障礙或其他心智缺陷，致不能為意思表示或受
    意思表示，或不能辨識其意思表示之效果者，法院得因本人
    、配偶、四親等內之親屬、最近一年有同居事實之其他親屬
    、檢察官、主管機關、社會福利機構、輔助人、意定監護受
    任人或其他利害關係人之聲請，為監護之宣告。」、「法院
    對於輔助宣告之聲請，認有監護宣告之必要者，得依聲請或
    依職權以裁定為監護之宣告。」，民法第14條第1項及家事
    事件法第179條第1項分別定有明文。又「法院應於鑑定人前
    ，就應受監護宣告之人之精神或心智狀況，訊問鑑定人及應
    受監護宣告之人，始得為監護之宣告。但有事實足認無訊問
    之必要者，不在此限。」、「鑑定應有精神科專科醫師或具
    精神科經驗之醫師參與並出具書面報告。」，家事事件法第
    167條第1項、第2項定有明文。再「法院為監護之宣告時，
    應依職權就配偶、四親等內之親屬、最近一年有同居事實之
    其他親屬、主管機關、社會福利機構或其他適當之人選定一
    人或數人為監護人，並同時指定會同開具財產清冊之人。」
    、「監護宣告之裁定，應同時選定監護人及指定會同開具財
    產清冊之人，並附理由」、「法院為前項之選定及指定前，
    應徵詢被選定人及被指定人之意見。」，亦分別為民法第11
    11條第1項、家事事件法第168條第1項及第2項所明定。
三、經查，聲請人為相對人之女婿，有聲請人提出之戶籍謄本在
    卷可稽，依前揭規定，得為本件之聲請。又本院在鑑定人即
    聯新國際醫院醫師陳修弘前訊問相對人，問其姓名、年籍及
    指認在場親友等，相對人無法回答姓名，無法指認在場女兒
    曾玉榮、曾玉惠，但可指認在場兒子曾照錡及女婿王家駿；
    詢問其由誰照顧，相對人表示曾照錡；復詢問如果有事希望
    由誰處理，相對人點頭同意由曾照錡幫其處理；提示面額新
    臺幣1,000元、100元鈔票，相對人均稱鈔票面額為100元，
    或稱為100元、200元等語（見本院111年3月18日訊問筆錄）
    。嗣經陳修宏醫師綜合相對人之神經系統疾病史、精神疾病
    治療史、身體狀況及身體疾病史、個人史及相關病史及身體
    狀況（含身體檢查、神經學檢查、心理衡鑑、精神狀態檢查
    ）等項，認：相對人體型瘦弱，坐輪椅，情緒平穩，態度配
    合，偶有適當眼神接觸，大多請相對人女兒用母語（客語）
    溝通，問題常需重複多次才可能理解；MMSE以接受教育程度
    2至10年及80歲以上之切截分數為參考標準（切截分數=22/2
    3），相對人得分為5分，低於切截分數，表示目前已有明顯
    之認知功能障礙存在，且已影響到日常生活功能，CDE結果
    評定為3（重度失智），相對人在各領域中均為重度的受損
    表現，嚴重記憶力喪失，只有片段記憶，只有對熟人的定向
    感尚正常，無法判斷或解決問題，無法獨立勝任家庭外事務
    且外表看起來較病態，在家無顯著功能，個人衛生失禁，生
    活自理需要專人協助；據病歷記載、家屬陳述、鑑定當日訪
    談及心理衡鑑之綜合判斷，相對人目前在整體認知功能上呈
    現顯著的受損，MMSE為5分（切截分數為22/23）、CDR為3（
    重度失智），此情況應需要有人全天進行照顧與監督，致不
    能為意思表示或受意思表示，或不能辨識其意思表示之效果
    等語，有聯新國際醫院111年4月1日函附之精神鑑定報告書
    在卷可稽。是相對人已達不能為意思表示、受意思表示或不
    能辨識其意思表示效果之程度，有監護宣告之必要，爰依前
    揭規定宣告相對人為受監護宣告之人。
四、本院依職權囑託桃園市社會工作師公會進行訪視，其訪視後
    ，認：本案之聲請人為相對人次女婿，曾玉惠為相對人次女
    ，曾玉榮為相對人長女，曾照錡為相對人長子，曾昭富為相
    對人次子。相對人目前與照顧相對人之看護同住由曾照錡所
    安排之住所，目前由曾照錡主責相對人事務、與配偶林淑英
    一起陪同相對人回診領藥、負責保管相對人重要證件、郵局
    與農會存摺、印章及7張土地所有權狀及每月使用相對人存
    款支付相對人所有開銷費用；曾玉惠自述未來願意主責處理
    相對人事務，曾玉榮則願意協助曾玉惠處理相對人事務，且
    曾玉惠及曾玉榮皆會尊重相對人意願安排日後照顧事宜及願
    意與曾照錡及曾昭富共同支付相對人所有開銷費用。經訪視
    ，曾玉惠具擔任本案監護（輔助）人意願，曾玉榮具擔任會
    同開具財產清冊之人意願，曾玉惠則無意願與曾照錡一起擔
    任監護（輔助）人。曾照錡及曾昭富皆認為相對人無受監護
    或輔助宣告之需，兩人亦不同意由曾玉惠擔任相對人的監護
    （輔助）人，不同意曾玉榮為會同開具財產清冊之人，然若
    相對人經法院裁定有受監護或輔助宣告之需，曾照錡有意願
    爭取擔任相對人的監護（輔助）人，並推選曾昭富為會同開
    具財產清冊之人人選，但無意願與曾玉惠共同擔任相對人的
    監護（輔助）人，而曾昭富則建議推派曾照錡擔任相對人的
    監護（輔助）人，亦有意願協助曾照錡處理相對人事務。相
    對人則自述「希望由照錡照顧、和照錡一起住」。綜合評估
    ，相對人的受照顧狀況、聲請人、曾玉惠、曾玉榮、曾照錡
    及曾昭富之陳述並無明顯不適任之處，但雙方因無法面對溝
    通協調，故對相對人之財產管理和運用方式、相對人受照顧
    安排、相對人之探視以及本案監護（輔助）人和會同開具財
    產清冊之人人選等事項均無法取得共識，惟建請以相對人最
    佳利益為考量，參酌相關事證後予以綜合裁量之等語，有桃
    園市社會工作師公會110年12月21日函附之調查訪視報告在
    卷可稽。本院參考聲請人及關係人之陳述與所提事證、訪視
    報告內容與意見，審酌相對人配偶已歿，關係人曾玉榮、曾
    玉惠、曾照錡、曾昭富為相對人之子女，均有擔任監護人之
    意願，均為相對人同順序之法定扶養義務人，曾照錡因不願
    相對人送往護理中心照顧，擅自將相對人接往他處居住，拒
    絕曾玉榮、曾玉惠進行探視，相對人由曾照錡僱請看護照顧
    ，於本院鑑定時表明希望自己事務處理由曾照錡為之等語（
    見本院上開筆錄），可見相對人受照護情形尚屬適當，並無
    聲請人所指曾照錡有不適任監護人之情形，惟考量曾照錡無
    視曾玉榮、曾玉惠有維持親情聯繫需求，迄今仍阻止曾玉榮
    、曾玉惠探視相對人，亦無意就相對人未來照護安排進行溝
    通討論，亦無與曾玉榮、曾玉惠共同擔任監護人之意願，倘
    續由曾照錡單獨擔任監護人，不免有擅斷之可能。從而，本
    院認由曾玉榮、曾玉惠共同擔任相對人之監護人，較為適當
    ，應符合相對人之最佳利益，爰依前揭規定選定曾玉榮、曾
    玉惠為相對人之監護人。曾玉榮、曾玉惠既經本院選定為相
    對人之監護人，自應依民法第1112條規定，負責護養療治相
    對人身體及妥善為財產管理職務。
五、關於指定會同開具財產清冊之人部分，聲請人聲請本院指定
    聲請人為會同開具財產清冊之人，本院審酌聲請人為相對人
    女婿，願意擔任會同開具財產清冊之人，有上開訊問筆錄及
    訪視報告等在卷可憑，由其擔任會同開具財產清冊之人，應
    無不當，爰依前揭規定，指定聲請人擔任會同開具財產清冊
    之人。又依民法第1113條準用同法第1099條及第1099條之1
    之規定，於監護開始時，監護人即曾玉榮、曾玉惠對於相對
    人之財產，應會同聲請人於2個月內開具財產清冊並陳報法
    院，監護人於財產清冊開具完成並陳報法院前，對於相對人
    之財產，僅得為管理上必要之行為，併此敘明。
六、依家事事件法第164條第2項，裁定如主文。
中　　華　　民　　國　　111 　年　　10　　月　　24　　日
                  家事法庭    法  官　張淑芬
上列正本證明與原本無異。
如對本裁定抗告須於裁定送達後10日內向本院提出抗告狀，並繳
納抗告裁判費新臺幣1,000元。
中　　華　　民　　國　　111 　年　　10　　月　　24　　日
                              書記官  施盈宇